【裁判字號】    99,重上更(二),66
【裁判日期】    990505
【裁判案由】    妨害性自主
【裁判全文】
臺灣高等法院刑事判決            99年度重上更(二)字第66號
上  訴  人  台灣板橋地方法院檢察署檢察官
上  訴  人
即  被  告  甲○○
選任辯護人  郭憲文律師
上列上訴人因被告妨害性自主案件，不服臺灣板橋地方法院93年
度少連訴字第87號，中華民國94年3月23日第一審判決（起訴案
號：臺灣板橋地方法院檢察署93年度偵字第1418號），提起上訴
，經判決後，最高法院第二次發回更審，本院判決如下：
    主  文
原判決撤銷。
甲○○對心智缺陷之人以脅迫之方法而為性交，處有期徒刑柒年
貳月。
    事  實                                                                
一、甲○○係以駕駛營業大客車為業，平日偶有以自有大客車代
    班台北縣部分學校替代校車，負責接送學生上下課。民國（
    下同）92年11月20日下午3時許，甲○○駕駛車牌號碼Ａ5
    ─128號營業大客車，執行接送００商工（真實名稱詳卷）
    學校92學年度第1學期學生專車「蘆洲三重板橋線」學生下
    課之業務，載送就讀００商工14歲以上未滿18歲，輕度智障
    、精神耗弱之Ａ女（卷內代號00000000號，75年1月8日生，
    真實姓名詳卷），及其他欲於台北縣蘆洲市、三重市○○○
    市○路線下課之學生。Ａ女在車上因曾經代同學告知甲○○
    某站某同學欲下車，甲○○見Ａ女眼神呆滯，且於Ａ女應答
    之際，可得而知Ａ女智能不足，對於外界事務之判斷能力，
    較普通人之平均程度，顯然減退，認其幼稚可欺，竟心生淫
    念，利用駕駛前開大客車之機會，於行至Ａ女應下車之三重
    市○○戲院站時，故意不讓Ａ女下車，待車上除Ａ女外之最
    後1名學生於台北縣五股鄉成州國小站下車後，於同日下午6
    時許，將上開營業大客車行駛至台北縣五股鄉○○路○段五
    股交流道附近，竟基於妨害性自主之犯意，向Ａ女恫嚇稱：
    如不與其性交，不載Ａ女回家等語，以此脅迫方式，要Ａ女
    至車內下層處，命Ａ女褪去身上之衣物，隨即脫卻自己之衣
    褲，旋撫摸Ａ女胸部，不顧Ａ女以手推拒，違反Ａ女之意願
    ，將其性器插入Ａ女性器而性交得逞。嗣Ａ女當日因未依正
    常放學搭乘校車時間返家，Ａ女之母親Ａ1（真實姓名詳卷
    ）告知Ａ女班級導師林○○Ａ女較晚返家乙事，經班級導師
    林○○追問Ａ女，始知上情。
二、案經Ａ女訴由台北縣政府警察局蘆洲分局報請臺灣板橋地方
    法院檢察署檢察官偵查起訴。
    理  由                                                                
壹、程序部分：
一、被告以外之人於偵查中向檢察官所為之陳述，除顯有不可信
    之情況者外，得為證據，刑事訴訟法第159條之1第2項定有
    明文。而依第159條之1傳聞法則例外之立法理由，乃檢察官
    代表國家偵查犯罪，原則上能遵守法定程序，且被告以外之
    人如具有具結能力，仍應依法具結，以擔保其據實陳述。故
    該條第2項規定「除顯有不可信之情況外」，應係指被告以
    外之人於偵查中向檢察官所為之陳述，不論是言詞或書面，
    有未遵守法律規定之情形，即檢察官於偵查中所為之證據調
    查，須係出於違法取供者、或具有具結能力之被告以外之人
    ，未依法命其具結之情況，始無證據能力。查本件證人林○
    ○於偵查中所為之證述，業經檢察官告知具結之義務及偽證
    之處罰後具結而為陳述，被告及其辯護人並未舉證證明該證
    言有何顯有不可信之情況，應認上開證人所為之言詞陳述具
    證據能力。至於Ａ女於警詢之供述，固係被告以外之人於審
    判外之陳述，但仍得作為彈劾證據，彈劾其於偵、審中證言
    之可信性。而Ａ女於偵查中93年2月5日檢察官訊問時固已滿
    16歲，但其為精神障礙之人，不解具結之意義，無從令其具
    結，是檢察官縱未令其具結而證述，亦有證據能力。
二、按被告以外之人於審判外之陳述，經當事人於審判程序同意
    作為證據，法院審酌該言詞陳述或書面陳述作成時之情況，
    認為適當者，亦得為證據。當事人、代理人或辯護人於法院
    調查證據時，知有第159條第1項不得為證據之情形，而未於
    言詞辯論終結前聲明異議者，視為有前項之同意。刑事訴訟
    法第159條之5定有明文。本件認定事實所引用之卷內其他供
    述證據，並無證據證明係公務員違背法定程序所取得，與本
    案亦有自然之關連性，被告及其辯護人於本院準備程序迄至
    本案言詞辯論終結，均不爭執該等卷證之證據能力（見本院
    卷第24頁、第35頁背面）。且卷內之文書證據，亦無刑事訴
    訟法第159條之4之顯有不可信之情況或其他不得作為證據之
    情形，本院認引為證據為適當，是依刑事訴訟法第159條之4
    、159條之5等規定，下述認定事實所引用之證據方法依法均
    應認有證據能力。
貳、實體部分：
一、訊據上訴人即被告固不否認於92年11月20日下午3時許，駕
    駛營業大客車載送就讀００商工下課之Ａ女，行駛至台北縣
    五股鄉○○路○段五股交流道附近，嗣於車上脫卻衣褲，曾
    對Ａ女撫摸乳房，且有射精等情事，惟矢口否認有何妨害性
    自主之行為，辯稱：伊未對被害人Ａ女恐嚇，當時係因Ａ女
    要伊脫卻衣褲，如不脫，Ａ女稱會生氣所逼而脫衣褲；且為
    Ａ女勾引伊摸Ａ女，未與Ａ女發生性交行為。另和Ａ女談話
    時，覺得Ａ女與一般學生相同，不知Ａ女智能障礙云云。
二、經查：
  (一)被害人Ａ女為輕度智障之人，有偵查卷附之中華民國身心障
    礙手冊影本一份在卷可憑。又原審經囑託財團法人天主教耕
    莘紀念醫院鑑定被害人Ａ女有無性自主決定之能力，其鑑定
    結果為「０員之臨床精神科診斷為輕度智能不足及疑似傷後
    壓力症候群。在稍複雜情境（例如感受遭到威脅或危險情境
    時），０員對於領會他人意思、加以判斷、再做出意思表達
    與反應之能力，亦顯然較一般同齡之人減退，總體之精神狀
    態已達精神耗弱之程度」，有財團法人天主教耕莘紀念醫院
    93年10月7日（九三）耕醫精神字第1197號函，及所附精神
    鑑定報告書乙份附卷可按（見原審卷第45頁至50頁）。
  (二)上揭事實業據被害人Ａ女於迭於偵審中指訴綦詳（Ａ女因精
    神障礙，依法未命具結）。其於偵訊時供稱：被告至五股停
    車後，叫我脫衣服，我有說不要，被告有對其毛手毛腳，衣
    服是他脫的，他恐嚇我，不然不帶我回家。被告脫完衣服就
    壓著，用生殖器插進去等語（見偵卷第6頁反面、第7頁）。
    於原審證稱：司機恐嚇我說：不脫衣服，不載伊回家等語，
    要伊脫衣服，後來司機脫褲子，摸伊胸部，並有用生殖放於
    伊之陰道內，伊有反抗，用手推司機整個人，伊不願意亦不
    喜歡與司機這樣，司機就係被告等語（見原審卷第109頁至
    113頁）。嗣於本院前審證稱：被告確實有摸我胸部，並以
    生殖器插入陰道內等語（見本院更一審卷第23頁）。是被害
    人Ａ女已明確指述，被告以告知不願載其回家之方式，脅迫
    其與被告性交。至被害人Ａ女於警詢時，就警員詢以被告於
    性侵過程中，有無說任何話？答稱沒有，忘記了等語(核退
    卷第20頁)。惟被害人Ａ女係指稱被告脅迫不讓其回家乙節
    ，係在被告為強制性交之前，而非在性交過程中。與被告性
    交過程沒有說任何話，二者並無矛盾之處。又被害人Ａ女於
    警詢中，雖未指述被告脅迫不願載其回家乙事，然被害人Ａ
    女係一輕度智障者，其意思表達與反應之能力，顯較一般同
    齡之人遲緩，有前揭鑑定報告可稽，且警員並未問及被告有
    無強暴、脅迫之事，則被害人Ａ女並敘及其被脅迫強制性交
    之經過情形，與常理無悖，且依其智能程度，亦無法課以被
    害人Ａ女能毫無遺漏，完整清晰描述案發經過，不能資為被
    告有利之認定。又被告強制性交之前，Ａ女究係自己脫衣服
    ，或被告脫Ａ女衣服，Ａ女上開供述，似不一致，惟本件案
    發之時係11月間，已屬冬季，穿有制服，包括內衣等，當不
    只一件，被告當時色急攻心，一邊脫自己衣褲，一邊命Ａ女
    自行脫下衣褲，應屬當然，於Ａ女動作太慢時，幫Ａ女脫去
    部分衣褲，亦屬可能，且原審詰問時，並未問Ａ女究係自己
    脫衣褲抑或被告幫其脫衣褲，而係詢及：(當天司機叫你脫
    服，妳為何要脫？)他恐嚇我(原審卷第109頁)，Ａ女有輕度
    智障，表達能力受限，自難逕回答是否被告幫其脫衣褲，則
    Ａ女上開證述，亦不能資為有利於被告之認定。
  (三)復參諸證人即被害人Ａ女之班級導師林○○，於偵訊及原審
    時均證稱，當伊於案發翌日詢問被害人Ａ女何以前一天晚回
    家時，被害人Ａ女旋即稱，我叫他不要這樣，他還這樣；由
    被害人Ａ女之陳述可知，他就是司機；Ａ女並指述被告用生
    殖器插入陰道內等語（見偵卷第9頁、原審卷第115頁）。則
    觀之被害人Ａ女在證人僅詢問何以晚歸之原因時，立即激烈
    反應被告有違反其意願，且將生殖器插入其陰道內之行為，
    被害人Ａ女係輕度智能不足者，衡諸經驗及論理法則，若非
    親身經歷被脅迫強制性交，何有能力憑空杜撰，其所不認識
    之代班校車司機被告，對其強制性交，況Ａ女與被告並無嫌
    隙，並無故意陷被告入罪之動機。又被害人Ａ女於遭性侵害
    第二日即92年11月21日，前往台北縣立三重醫院驗傷結果，
    雖處女膜顯現了3點鐘方向為陳舊性裂傷，但會陰部仍有2公
    分裂傷(新傷)，此有該院受理疑似性侵害事件驗傷診斷書乙
    紙在卷可佐，顯見其陰道近日有受侵入之情事。是被害人Ａ
    女指述，被告違反其意願，以恐嚇不載其回家之方式，脅迫
    Ａ女強制性交等情，應堪信實。
  (四)被告於本案發生未幾，即與被害人之父母親達成和解，賠償
    被害人之父母親50萬元，有92年11月24日和解契約書在卷可
    按。衡諸常情，被告既願即時賠償被害人之損害，被害人指
    訴遭侵害之事實，應非無稽，而得憑信。
  (五)被告雖一再否認有與被害人Ａ女為性交行為，並辯稱係Ａ女
    引誘伊云云。然被告於第二次警詢供稱：第一次警詢筆錄不
    實在，因伊害怕不敢向警方說，伊將據實以告，伊將Ａ女載
    往五股交流道，伊於車輛上層邊看VCD並以手伸入Ａ女衣服
    內摸其乳房及生殖器；在下層時先摸Ａ女乳房及生殖器；伊
    與Ａ女全身均未著衣物（一絲不掛），伊有用手摸Ａ女乳房
    、生殖器及射精云云（見核退字卷第9頁至第11頁）。於偵
    訊及原審審理時辯稱，伊的手及性器官均未碰到Ａ女之性器
    官；伊確與Ａ女一絲不掛，並有射精，然係被害人Ａ女拉伊
    ，勾引伊摸Ａ女云云（見偵卷第17頁正反面、原審卷第113
    頁、第139頁）。則被告先稱係伊主動摸Ａ女之胸部及性器
    ，嗣即反稱係Ａ女勾引他，未用手觸及Ａ女之性器，辯詞前
    後歧異矛盾。況被告與被害人Ａ女年紀懸殊，被告年已半百
    ，非俊俏少年，且與Ａ女並非熟識，衡情Ａ女不可能主動勾
    引被告。是被害人Ａ女於放學時間，竟未依正常時間返家，
    而隨被告至五股交流道附近；且與被告袒裎相對，並同意被
    告撫摸其胸部及性器官，進一步發生性行為，誠有悖常情。
    益徵被告所辯，顯係臨案砌飾之詞，洵無足採。
  (六)被告於原審及本院上訴審均辯稱：另有司機詹○○於事發前
    一日與被害人Ａ女發生性關係，主張被害人Ａ女會陰部新裂
    傷可能是詹○○於事發前一日與被害人Ａ女發生性關係所造
    成等語。惟經證人詹○○於本院前審到庭證稱絕無此事後（
    見本院上更一卷第42頁），辯護人始改稱：被告認錯證人。
    且被害人Ａ女已於本院前審明確陳述其於事發前幾日，並未
    與被告以外之任何人發生性關係。是Ａ女陰部之新傷，顯係
    被告性侵所致，被告上開所辯，亦無可採。
  (七)又被害人Ａ女語言能力、理解能力比一般人差，自我照顧能
    力比較差，一般是需要別人協助指導，業據證人即鑑定醫師
    陳冠宇於本院上訴審證述綦詳（見本院上訴卷第56頁）。證
    人林○○於原審亦證稱，被告有時回話會不一樣或不回話等
    語（見原審卷第116頁）。復參諸被害人Ａ女於原審迄本院
    前審中，就某些提問無法回答或無法明瞭等情狀，顯見Ａ女
    之應答反應，確較常人遲緩，是被害人Ａ女對於外界事務之
    判斷能力，較普通人之平均程度，顯然減退，亦即曾見聞被
    害人Ａ女談話者，均易自被害人Ａ女言談時之外觀及反應，
    得知被害人Ａ女智能有障礙。且觀Ａ女身心障礙手冊之照片
    ，Ａ女眼神較常人呆滯，則自Ａ女外觀及言談，自可得而知
    Ａ女心智較低。而被告意識清楚，判斷力正常，有財團法人
    天主教耕莘紀念醫院93年9月27日（九三）耕醫精神字第
    1166  號函，及所附妨害性自主罪精神鑑定報告書在卷可稽
    （見原審卷第36頁、38頁、39頁），被告自承曾與Ａ女對談
    ，迭經其於偵審中供認不諱(見核退卷第11頁、本院上訴卷
    第23頁、本院卷第36頁) ，自可得而知被害人Ａ女對於外界
    事務之判斷能力，較普通人之平均程度，顯然減退，為精神
    耗弱之人，Ａ女當時年近18歲，若係正常少女，已有相當自
    我保護能力，被告若非知悉Ａ女為心智障礙之人，思慮幼稚
    可欺，豈敢強留Ａ女於車上，不讓其下車，且僅以恐嚇不讓
    其返家，即能加以性侵得逞，而毋庸慮及Ａ女的全力抗拒或
    大喊救命，被告暨辯護人所辯不知Ａ女為智障學生云云，顯
    係卸責之詞，洵無可取。
  (八)至證人楊○○於本院上訴審到庭，固證稱：未聽聞Ａ女到○
    ○戲院站要下車，司機不讓她下車的喊叫聲，然其亦供述案
    發當天伊坐巴士上層中間位置，大部分時間在睡覺，Ａ女則
    坐下層司機旁邊遊覽車小姐位置，則證人與被告及Ａ女二人
    間隔甚遠，其大部分時間又在睡眠中，當無法詳細聽聞被告
    與Ａ女二人之對話。且Ａ女於原審證稱：是司機不讓我下車
    ，快到站時，我就跟司機說我要下車，他沒有打開車門等語
    (原審卷第102頁) ，依此，被告係以不打開車門方式，讓Ａ
    女無法下車，而Ａ女係智障少女，對此不知如何反應，致未
    如正常少女得以大聲喊叫方式，強求下車，Ａ女既未大聲喊
    叫，證人楊○○自無從聽到喊叫聲，故其上揭之證詞尚不能
    執為有利被告之認定。
  (九)雖被害人Ａ女於原審審理時曾供稱：伊與被告作該事情時，
    係躺著，伊有在上，亦有在下等情，惟依被害人前揭鑑定結
    果，其既為精神耗弱者，思慮本非如一般人，未必知悉一般
    人遇此情況如何抵抗。再依證人陳冠宇醫師於本院上訴審中
    供證：「(就你鑑定內容，她受到性侵害、性脅迫，是否懂
    得喊救命或抵抗？)就鑑定過程中有問過，她是知道要喊救
    命，不知道要抵抗」等語（見本院上訴卷第58頁），可資佐
    證。故本件案發時，被告曾恫稱：如不與其性交，不載其回
    家，則被害人Ａ女自可能因恐不能回家而不敢反抗，任由被
    告擺佈。且Ａ女年少，被告對其強制性交時，仍可能將Ａ女
    身體翻轉而變異其體位，則Ａ女縱有於被告性侵時在上面之
    體位，應非主動採取該體位，不能認為係Ａ女主動誘引，資
    為有利於被告之認定，辯護人所辯：被告與被害人Ａ女為性
    交行為時，被害人Ａ女曾於上面體位，顯然被告應未違反Ａ
    女之意願而為性交等語，並不可採。另警方曾將被害人Ａ女
    之陰道棉棒、陰道抹片、血液、血漬紗布、唾液等證物，連
    同採自前開大客車下層行李箱之疑似精液棉棒及被告之唾液
    棉棒，送請內政部警政署刑事警察局為ＤＮＡ型別鑑定之結
    果，雖均未檢出足資比對之結果，無法與被告比對，有內政
    部警政署刑事警察局93年3月10日蘆警刑字第0930006823號
    鑑驗書在卷可參（見偵卷第24頁、第25頁）。然被告供述：
    係射精於車上地毯，20日以拖把沾水拖地，下層於20日一併
    清洗好了等語（見核退字卷第6頁、第7頁）。則被告既係體
    外射精，且於警方採證上開大客車下層前，已對該大客車下
    層清洗整理，則在被害人Ａ女陰道檢體及採自前開大客車下
    層行李箱之疑似精液棉棒均未發現精子細胞，亦屬正常，自
    難據為有利被告之認定。又被告於涉嫌性侵當日返家後，以
    時間推估，約在晚上7時許，以被告僅偶而代班出車情形，
    該車使用密度不高，本可利用空閒時間洗車，竟迫不及待於
    夜間清洗地毯，其欲洗掉犯罪跡證之心態，彰彰明甚，益證
    被告確有本件犯行。
  (十)此外，復有台北縣政府警察局蘆洲分局指認犯罪嫌疑紀錄表
    、學生專車各線乘車停站時間人數一覽表、照片數幀在卷可
    按。本件事證明確，被告犯行，堪以認定。 
  (十一)另被告欲對被害人Ａ女強制性交時，Ａ女固曾將被告推開，
    被告猶不顧Ａ女反對，違反Ａ女之意願，將其性器插入Ａ女
    性器而性交得逞，然Ａ女於警詢、偵訊時謂被告並無施用暴
    力，只說不讓其回家等語（見核退字卷第20頁、偵卷第8頁
    ），且綜觀全卷，並無任何積極證據證明，被告曾施用強制
    力至被害人Ａ女不能抗拒，是被告並未以強暴之方式對Ａ女
    為強制性交，併此敘明。
三、(一)查被告行為後，刑法於94年2月2日修正公布，95年7月1日
    施行，其中第222條第1項之加重強制性交罪之法定刑原為：
    處無期徒刑或七年以上有期徒刑。修正為：處七年以上有期
    徒刑。經比較後以修正後之規定較有利於被告。核被告所為
    ，係犯修正後刑法第222條第1項第3款之加重強制性交罪。
    (二)查被害人Ａ女係75年1月8日出生，有其年籍資料在卷可憑
    ，被告為成年人本件其對被害人Ａ女強制性交行為時，Ａ女
    為14歲以上未滿18歲之少年。兒童及少年福利法第70條第1
    項固規定，成年人故意對兒童及少年犯罪者，加重其刑至二
    分之一，但各該罪就被害人係兒童及少年已定有特別處罰規
    定者，不在此限。又刑法第222條第1項之加重要件，除第2
    款規定對未滿14歲之男女犯之者外，別無對於14歲以上、未
    滿18歲之男女犯之者，亦列為加重強制性交罪之規定。惟兒
    童及少年福利法所稱之少年，依同法第2條規定，係指12歲
    以上未滿18歲之人。如行為人對於12歲以上、未滿14歲之精
    神、身體障礙或其他心智缺陷之少年犯強制性交罪者，構成
    刑法第222條第1項第2款、第3款之加重強制性交罪，僅依該
    條款處以該罪之法定刑7年以上有期徒刑。而行為人如對於
    同屬14歲以上、未滿18歲之精神、身體障礙或其他心智缺陷
    之少年犯強制性交罪者，構成刑法第222條第1項第3款之加
    重強制性交罪，再依兒童及少年福利法第70條第1項前段規
    定加重其刑，不啻二度加重其刑，顯失公平；是就此情形，
    應以其對14歲以上、未滿18歲之少年犯刑法第221條第1項強
    制性交罪，依兒童及少年福利法第70條第1項前段規定加重
    其刑，並與所犯刑法第222條第1項第3款之強制性交罪，依
    法條競合原則，擇一適用之（參照最高法院97年度台上字第
    3223號刑事判決意旨）。是就此情形，應認本案應依法律競
    合之原則，適用修正後刑法第222條第1項第3款之規定，併
    不再依兒童及少年福利法第70條第1項之規定加重其刑，附
    此敘明。
四、原審以被告甲○○事證明確，予以論罪科刑，固非無見。惟
    (一)原審未及比較新舊法有關刑法第222條之規定，亦未依法
    律競合之原則，將兒童及少年福利法第70條第1項前段規定
    加重其刑，與刑法第222條第1項第3款之強制性交罪，依法
    擇一適用刑法第222條第1項第3款之強制性交罪，稍有未洽
    。(二)刑法第222條第1項第6款之利用駕駛供公眾或不特定人
    運輸之交通工具之機會犯之者，如其所利用之交通工具，僅
    供特定人運輸之用，要與該條款所定要件不合。查被告所駕
    駛之大客車，固係供人僱用運輸，但本件其作代班校車用祇
    限於特定人即該校特定學生乘坐，自非多數不特定人安全之
    所繫，顯與上開法條所定之構成要件不相當，應不成立該條
    款之罪，原判決併論被告觸犯刑法第222條第1項第6款之罪
    ，其適用法律容有錯誤。被告上訴否認犯罪；檢察官循告訴
    人請求上訴，上訴意旨指摘原判決量刑過輕，雖均無理由，
    惟原判決既有如上可議之處，仍屬無可維持，自應由本院將
    原判決撤銷改判，爰審酌被告為圖一己私慾之滿足，竟利用
    被害人Ａ女心智障礙之機會，性侵得逞，事後否認犯行，態
    度不佳，惟念及已與被害人Ａ女之父母達成和解，有和解契
    約書在卷可按，兼衡被告犯罪之手段尚非過激，所生危害等
    一切情狀，量處如主文第2 項所示之刑。
五、末按刑法第91條之1關於強制治療，於刑法95年7月1日修正
    施行前係規定：「犯第221條至第227條、第228條、第229條
    、第230條、第234條之罪者，於裁判前應經鑑定有無施以治
    療之必要。有施以治療之必要者，得令入相當處所，施以治
    療。前項處分於刑之執行前為之，其期間至治癒為止。但最
    長不得逾3年。前項治療處分之日數，以1日抵有期徒刑或拘
    役1日或第42條第4項裁判所定之罰金額數」，於修正後則規
    定：「犯第221條至第227條、第228條、第229條、第230條
    、第234條、第332條第2項第2款、第334條第2款、第348條
    第2項第1款及其特別法之罪，而有下列情形之一者，得令入
    相當處所，施以強制治療：一徒刑執行期滿前，於接受輔導
    或治療後，經鑑定、評估，認有再犯之危險者。二依其他法
    律規定，於接受身心治療或輔導教育後，經鑑定、評估，認
    有再犯之危險者。前項處分期間至其再犯危險顯著降低為止
    ，執行期間應每年鑑定、評估有無停止治療之必要」。是95
    年7月1日起施行之刑法第91條之1有關強制治療規定，雖將
    刑前治療改為刑後治療，但治療期間未予限制，且治療處分
    之日數，復不能折抵有期徒刑、拘役或同法第42條第6項裁
    判所定之罰金額數，較修正前規定不利於被告（最高法院96
    年度第3次刑事庭會議紀錄參考），自應依刑法第2條第1項
    前段之規定，適用較有利之修正前刑法第91條之1第1項之規
    定為強制治療之保安處分。本件被告經原審囑託財團法人天
    主教耕莘醫院鑑定，其鑑定結果為─I、精神科診斷多軸評
    估：目前無精神異常症狀。II、司法鑑定建議：依據刑法第
    91條之1，目前無須施以治療活動，但從個案有明顯「強暴
    迷思」、「性別迷思」等認知扭曲情形，對於涉及案情全以
    不洽當的「合理化」方式否認。建議若判刑確定，宜于服刑
    中及社區進行輔導教育計劃，以避免於日後在高危險情境下
    有再犯之虞，有前揭財團法人天主教耕莘醫院93年9月27日
    （九三）耕醫精神字第1166號函附之妨害性自主罪精神鑑定
    報告書在卷可考。參酌上開精神鑑定報告書之鑑定結果，及
    修正前刑法第91條第1項規定，性侵害犯罪行為人施以強制
    治療，其立法目的係為使對性犯罪者藉醫療處遇治療以矯正
    其偏差行為，避免再犯，進而減少性犯罪之發生。且強制治
    療既為保安處分之類型，具強烈之目的性，應以必要為原則
    ，是以性侵害犯罪行為人之心理、社會、人格特質有所欠缺
    ，惟以性表達其攻擊需求和感覺者，有較高之再犯之虞，方
    有施以強制治療之必要。故既無證據認被告有性行為異常或
    心理病態之直接影響犯本件犯行，致有較高之再犯之虞而確
    有施以治療之必要，本院認對於被告並無施以治療之必要。
    至被告經判決有罪確定，而有性侵害犯罪防治法第18條第1
    項各款情形之一，則應由主管機關，對其實施身心治療及輔
    導教育，附此敘明。
據上論斷，應依刑事訴訟法第369條第1項前段、第364條、第299
條第1項前段，刑法第2條第1項、修正後刑法第222條第1項3款，
判決如主文。
本案經檢察官邱美育到庭執行職務。
中    華    民    國    99    年    5     月    5     日
                  刑事第十七庭  審判長法  官  王聰明
                                      法  官  黃雅芬 
                                      法  官  陳世宗
以上正本證明與原本無異。
如不服本判決，應於收受送達後10日內向本院提出上訴書狀，其
未敘述上訴之理由者並得於提起上訴後10日內向本院補提理由書
（均須按他造當事人之人數附繕本）「切勿逕送上級法院」。
                                      書記官  李佳穎
中    華    民    國    99    年    5     月    5     日
附錄：本案論罪科刑法條全文
附錄：修正後刑法第222條第1項3款
修正後中華民國刑法第222條
（加重強制性交罪）
犯前條之罪而有下列情形之一者，處 7 年以上有期徒刑：
一、二人以上共同犯之者。
二、對未滿十四歲之男女犯之者。
三、對精神、身體障礙或其他心智缺陷之人犯之者。
四、以藥劑犯之者。
五、對被害人施以凌虐者。
六、利用駕駛供公眾或不特定人運輸之交通工具之機會犯之者。
七、侵入住宅或有人居住之建築物、船艦或隱匿其內犯之者。
八、攜帶兇器犯之者。
前項之未遂犯罰之。

司法院資訊處製作；財團法人民間司法改革基金會備份。
